【裁判字號】    98,交易,121
【裁判日期】    980406
【裁判案由】    過失傷害
【裁判全文】
臺灣臺北地方法院刑事判決             98年度交易字第121號
公  訴  人  臺灣臺北地方法院檢察署檢察官
被      告  乙○○
選任辯護人  胡文英律師
上列被告因過失傷害案件，經檢察官提起公訴（97年度調偵字第
1049號），本院判決如下：
    主  文
乙○○因過失傷害人，處拘役伍拾日，如易科罰金，以新臺幣壹
仟元折算壹日。
    事  實
一、乙○○於民國97年3月3日下午4時42分許，駕駛車號9315-TR
    號自用小客車，沿臺北市中山區市○○道東往西方向第三車
    道行駛，行經建國北路口時，理應注意於右轉彎時要注意右
    後方來車，讓直行車先行，而依當時天候晴、路面乾燥、日
    間自然光線、柏油路面無缺陷及障礙物、視距良好，並無不
    能注意之情事，竟疏未注意，貿然右轉，適有與其同向由甲
    ○○騎乘之2GN-665號機車行駛於右後方，亦未注意車前狀
    況，乙○○上開車輛之右前葉板與甲○○機車左側車身發生
    碰撞，致甲○○人車倒地，因之受有右足踝粉碎性骨折、右
    脛、腓骨骨折之傷害。
二、案經甲○○訴由臺北市政府警察局中山分局報請臺灣臺北地
    方法院檢察署檢察官偵查起訴。
    理  由
壹、程序部分：
一、被告乙○○於警、偵訊之供述，非出於強暴、脅迫、利誘、
    詐欺、疲勞訊問、違法羈押或其他不正方法取得，依刑事訴
    訟法第156條第1項、第158條之2得採為證據。
二、按被告以外之人於審判外之陳述，雖不符前4條之規定，而
    經當事人於審判程序同意做為證據，法院審酌該言詞陳述或
    書面陳述作成時之情況，認為適當者，亦得為證據。當事人
    、代理人或辯護人於法院調查證據時，知有第159條第1項不
    得為證據之情形，而未於言詞辯論終結前聲明異議者，視為
    有前項之同意，為刑事訴訟法第159條之5所明定。證人甲○
    ○於警訊之供述，被告於審判期日表示無意見，上開人等於
    警訊之供述本院認為適當，依上述規定，得為證據。
三、後列非供述證據，均非違法取得之證據，且或係從事業務之
    人於業務上製作之證明文書、記錄文書，核無顯不可信情況
    ，故依同法第158條之4反面解釋、第159條之4第2款得為證
    據。
貳、實體部分：
一、訊據被告乙○○固坦承於前揭時、地有駕駛上開小客車與告
    訴人甲○○所騎乘之前開機車發生撞擊之事實，惟矢口否認
    有過失傷害犯行，辯稱：伊因後面沒有車，就慢慢右轉，伊
    在右轉當時從後視鏡沒有看到告訴人的機車，那時很多車子
    離伊很遠，後面的車子看到依右轉都慢下來了，是告訴人誤
    判以為伊會讓告訴人通過，就加速行使才會撞上伊，伊當時
    車身已經超過15度，已取得路權，伊並無過失云云。經查：
（一）上揭事實，業據告訴人甲○○於本院審理時證稱：「當時
      我下課，要從市○○道往台北車站方向行駛，快到建國北
      路口，我和被告行駛同一個車道即第三車道，當時被告要
      右轉，有打方向燈停在快到路口的地方，但有留一條我可
      以通行的地方，我以為被告要讓我過，因為當時他是停止
      狀態，我就往前走，時速3、40左右，我已經過了他的車
      身，結果他車子向右撞到我，我去撞到人行道上面的石柱
      就失去意識。當時我有同學騎在我後面，我同學跟我說對
      方是靜止，他看我騎過去他以為對方要讓我。」等語（參
      本院98年3月23日審判筆錄第3頁）綦詳，並有道路交通事
      故現場圖1紙、道路交通事故補充資料表1紙、道路交通事
      故談話紀錄表2紙、道路交通事故當事人登記聯單1紙、車
      損及現場照片9張附卷可考，堪以認定為真實。而告訴人
      於車禍發生後，旋經救護車送往臺北醫學大學附設醫院，
      經醫師診斷其受有右足踝粉碎性骨折、右脛、腓骨骨折等
      傷害，此有該院診斷證明書在卷足憑，是告訴人之受傷結
      果亦堪認定。
（二）被告於本院審理時雖辯稱：因為後面沒有車，路口伊是慢
      慢的右轉，是告訴人誤以為伊會讓他過就加速行駛才會撞
      上伊，然後撞到對面的橋墩，伊在路口不可能停下來等他
      ，伊之車身已經超過15度，取得路權，伊在右轉當時從後
      視鏡沒有看到告訴人的機車，當時機車很多，但都離伊很
      遠，後面的車子看到伊轉都慢下來了，伊並無過失，告訴
      人撞到伊是因為他誤判加速失去平衡才會撞到伊，若他沒
      有誤判應該減速。告訴人速度很快，他離開車群之後伊才
      看到他，其他車子當時看到伊要右轉都減速或從伊的左後
      車旁邊穿過，只有告訴人加速往前走，是告訴人碰到伊之
      後，伊才看到他，才發現怎麼有1台機車過來云云（參本
      院98年3月23日審判筆錄第2頁），惟其上述所辯，查與告
      訴人所證不合，且其所辯在路口右轉時，後視鏡並未看到
      告訴人之機車，然又辯稱看到告訴人因誤判而加速行駛撞
      上伊車之情形，衡諸常情，後視鏡中既未看到來車，被告
      如何發現告訴人加速行駛而來？是其所辯，實與常情有悖
      ，是被告於右轉前，是否有注意後方來車之動態，已非無
      疑。
（三）又參諸道路交通事故現場圖所示兩車行向、雙方車輛事故
      後最終停車位置，並審酌被告所駕之自小客車為右前保險
      桿葉子板部位遭擦撞，而告訴人所駕之機車前車頭左側車
      身有損壞擦地痕，及被告於審理時自承撞擊後才發現對方
      機車等情事判斷，被告應係於兩車相距極近情況下右轉彎
      ，而被告右轉前係因疏於注意右後方來車之動態，致與告
      訴人機車發生車禍事故。且本件車禍於偵查中經送臺北市
      車輛行車事故委員會鑑定，及送臺北市車輛行車事故鑑定
      覆議委員會覆議結果，亦均認被告有右轉彎未注意右後方
      來車之情事為本事故肇事主因，有臺北市車輛行車事故委
      員97年9月19日鑑定意見書、臺北市車輛行車事故鑑定覆
      議委員會97年9月1日覆議意見書各1份附卷可稽，與本院
      上開認定均相同。被告猶辯稱並無過失云云，認係卸責之
      詞，自不足採。
（四）按汽車行駛至交岔路口，其行進、轉彎，於右轉彎時，應
      距交岔路口30公尺前顯示方向燈或手勢，換入外側車道、
      右轉車道或慢車道，駛至路口後再行右轉；但由慢車道右
      轉彎時應於距交岔路口30至60公尺處，換入慢車道；轉彎
      車應讓直行車先行，道路交通安全規則第102條第1項第4
      款、第7款分別定有明文。被告於上開時間、地點，駕駛
      自小貨車，沿臺北市中山區市○○道由東往西方向第三車
      道行駛，行經建國北路口時，欲右轉方向行駛時，自應遵
      守前揭道路交通安全規則，且依當時天候晴、路面乾燥、
      日間自然光線、柏油路面無缺陷及障礙物、視距良好，並
      無不能注意之情事，竟疏未注意即貿然右轉，致後方同向
      由告訴人甲○○所騎乘之重型機車亦未注意車前狀況，而
      撞及被告所駕駛上開車輛之右前葉板而倒地，被告對本件
      事故之發生有過失甚為明確。又告訴人受有右足踝粉碎性
      骨折、右脛、腓骨骨折等傷害一情，已如前述，而其前開
      所受之傷害與被告之過失間亦有相當因果關係，至為灼然
      。
（五）綜上所述，被告所辯，不足採信。本件事證明確，被告犯
      行堪予認定，應依法論科。
二、核被告所為，係犯刑法第284條第1項前段之過失傷害罪。被
    告於肇事後，於警員翁憲堂前往現場處理時，在其上開犯行
    未為任何有偵查犯罪職權之公務員已知悉前，不逃避接受裁
    判而當場向警員自首，當場承認其為肇事人一節，有臺北市
    政府警察局道路交通事故肇事人自首情形紀錄表在卷可稽，
    是被告既已向該管公務員申述犯罪事實，而不逃避接受裁判
    ，已合於刑法第62條前段所定對於未發覺之犯罪自首而接受
    裁判之要件，應依該條規定減輕其刑。爰審酌被告前未曾因
    故意犯罪受有期徒刑以上刑之宣告，素行尚可，此有臺灣高
    等法院被告前案紀錄表一份在卷可憑，惟因一時疏未遵守上
    開道路交通安全規則之規定貿然右轉，因而肇事，致告訴人
    受有前開傷害，傷勢非輕，且被告犯後否認犯行，未見悔意
    ，態度非佳，迄今未能與被害人就民事賠償達成和解，但告
    訴人方面亦有未注意車前狀況之與有過失，有臺北市車輛行
    車事故鑑定覆議委員會鑑定覆議意見書在卷可參，而非可全
    然歸責於被告單方等一切情狀，爰量處如主文所示之刑，並
    諭知易科罰金之折算標準，以資懲儆。
參、據上論斷，應依刑事訴訟法第299條第1項前段，刑法第284
    條第1項前段、第62條前段、第41條第1項前段，刑法施行法
    第1條之1，判決如主文。
本案經檢察官李濠松到庭執行職務。
中    華    民    國    98    年    4     月    6     日
                  刑事十二庭  法  官  曾正龍
以上正本證明與原本無異。
如不服本判決應於收受送達後10日內向本院提出上訴書狀，並應
敘述具體理由；其未敘述上訴理由者，應於上訴期間屆滿後20日
內向本院補提理由書（均須按他造當事人之人數附繕本）「切勿
逕送上級法院」。告訴人或被害人如對於本判決不服者，應具備
理由請求檢察官上訴，其上訴期間之計算係以檢察官收受判決正
本之日期為準。
                              書記官  彭自青
中    華    民    國    98    年    4     月    8     日
附錄本案論罪科刑法條全文：
中華民國刑法第284條
因過失傷害人者，處6月以下有期徒刑、拘役或5百元以下罰金，
致重傷者，處1年以下有期徒刑、拘役或5百元以下罰金。
從事業務之人，因業務上之過失傷害人者，處1年以下有期徒刑
、拘役或1千元以下罰金，致重傷者，處3年以下有期徒刑、拘役
或2千元以下罰金。


司法院資訊處製作；財團法人民間司法改革基金會備份。
